【裁判字號】    89,訴,428
【裁判日期】    890623
【裁判案由】    強
【裁判全文】
臺灣臺南地方法院刑事判決                          八十九年度訴字第四二八號
    公  訴  人  臺灣台南地方法院檢察署檢察官
    被      告  甲○○
    指定辯護人  本院公設辯護人乙○○
右列被告因準強盜案件，經檢察官提起公訴（八十九年度偵字第三九八六號），本院
判決如左：
    主  文
本件免訴。
    理  由
一、公訴意旨略以：被告甲○○意圖為自己不法之所有，於民國（下同）八十八年一
    月四日在台南市○○路五五六巷口，與丁○○（另行偵查起訴）乘被害人丙○○
    不及防備之際而搶奪其放在口袋內之現金新台幣（下同）十萬元，丙○○要搶回
    現金時，甲○○及丁○○為防護贓物，乃對丙○○施以拖拉之強暴方式，致丙○○受傷，被告甲○○及丁○○得手後而離去。因認被告甲○○涉有刑法第三百二
    十九條、第三百二十八條第一項之準強盜罪嫌云云。
二、按案件曾經判決確定者，應諭知免訴之判決，刑事訴訟法第三百零二條第一款定
    有明文。又訴訟上所謂一事不再理之原則，關於實質上一罪或裁判上一罪，亦均
    有其適用，最高法院六十年臺非字第七七號著有判例。
三、經查：（一）訊據被告甲○○固坦承曾於右揭時地與丁○○共同搶奪被害人丙○○之現金十萬元，惟否認有為防護贓物而施強暴之準強盜行為，辯稱：當天伊開
    車載丁○○，由丁○○下車行搶，被害人當時牽著腳踏車，錢放在口袋中有露出
    來，丁○○行搶時被害人並沒有反抗，並沒有碰到被害人丙○○的身體，伊二人
    拿到錢之後就跑了等語。經查被害人丙○○於警訊中稱：「我於八十八年一月四
    日上午十時許，我將新台幣十萬元置於上衣口袋，騎腳踏車至南市○○區○○路
    五五六巷口時，被一名歹徒由我前面強行由我上衣口袋搶走我準備存錢之新台幣
    十萬元後，因我年紀已大我無法追趕，親眼見他跑上一部自小客車逃逸，並且被
    拉倒受傷」，被害人丙○○並於警訊中指認共同被告丁○○之口卡，確定動手行
    搶之人確為丁○○無誤（見八十八年二月二十六日警訊筆錄）；被害人丙○○於
    本院訊問時稱：「我當時是騎腳踏車，他們的車跟在我的後面，我讓他們過去，
    結果一個人跑出來，我的錢可能露出來，他就從前面將我的十萬元搶過去，我當
    時有伸手拉到他的衣服，結果他就扯過去，結果我就跌倒，我的膝蓋就受傷，他
    們就開車跑掉了，我當時有喊賊，結果他們還是跑掉了，後來我有去報警」（見
    本院八十九年五月十七日訊問筆錄），被害人丙○○前後所述情節一致，其所述
    堪可採信。又本院訊問共同被告丁○○稱：「（問：八十八年一月四日是否在台
    南市○○路五五六巷口行搶？）有的，當時是甲○○駕駛他租來的車子，由我下
    手行搶的，當時錢是放在她的前面口袋裡，我不知到她有無跌到。（問：對丙○○所言有何意見？）我不知道她有無跌到，當時她的錢放在前面口袋裡，有露出
    來一點，我拿了就跑了，我並不知道她有無跌到，我並沒有對她強行拖拉，她當
    時也沒有反抗」（見本院八十九年五月五日訊問筆錄）。是被告甲○○與共同被
    告丁○○所述情節互核相符，與被害人丙○○所述情節則除丙○○是否有出手拉
    扯丁○○之衣袖，而被丁○○拉倒一節有所出入外，其餘情節均相符。而被害人
    丙○○前後二次指述相隔一年餘，所述情節互核相符，應可信其所述為真，是以
    共同被告丁○○搶奪被害人之現金後有拉倒被害人之情節為可採。惟依被害人所
    述情節以觀，被害人因年邁（民國十三年四月十三日生），只有拉到共同被告丁○○之衣袖，其因共同被告丁○○往前逃逸之力量所拉倒，尚無法僅憑被害人被
    拉倒，而遽以認定共同被告確有因防護贓物或脫免逮捕而對被害人之身體實施積
    極之拉扯強暴行為。又被告甲○○與共同被告丁○○係謀共同搶奪，遇被害人抵
    抗乃事出突然，要難認被告甲○○與下手實施之共同被告丁○○於下手之前即有
    準強盜之犯意聯絡，是被告甲○○所為應係犯刑法第三百二十五條之普通搶奪罪
    ，公訴人認被告甲○○係犯刑法第三百二十九條、第三百二十八條第一項之準強
    盜罪，尚有未洽。（二）被告甲○○與共同被告丁○○共同於八十七年十一月二
    十六日起至八十八年元月初某日止，連續在台南市、台南縣搶奪他人之財物，業
    據本院於八十八年十月二十一日以八十八年度重訴字第一Ｏ號判決，並經台灣高
    等法院台南分院、最高法院駁回上訴，已於八十九年四月二十日確定，有本院八
    十八年度重訴字第一Ｏ號、台灣高等法院台南分院八十八年上重訴字第一七八三
    號判決、台灣高等法院被告全國前案紀錄表各一份附卷可稽。被告甲○○本件於
    八十八年一月四日之搶奪案件，與前述搶奪行為之時間緊接，所犯又屬構成要件
    相同之罪，顯係基於概括犯意反覆為之，應論以連續犯，與前述已判決確定之部
    分為裁判上一罪關係，是被告本件犯行已為前述判決確定效力所及，揆諸前述規
    定及說明，爰依法為免訴之判決。
據上論斷，應依刑事訴訟法第三百零二條第一款、第三百零七條判決如主文。
本案經檢察官陳鋕銘到庭執行職務。
中    華    民    國      八十九      年      六      月      二十三    日
                                  臺灣臺南地方法院刑事第三庭
                                          法  官
如不服本判決，應於判決送達後十日內，向本院提出上訴狀。


司法院資訊處製作；財團法人民間司法改革基金會備份。
